臺灣高雄地方法院刑事判決　　　　　　　　　　　　　九十年度訴字第一二六號
　　公　訴　人　臺灣高雄地方法院檢察署檢察官
　　被　　　告　乙○○
　　被　　　告　甲○○
　　共　　　同
　　選任辯護人　洪士宏
右列被告因妨害公務等案件，經檢察官提起公訴（八十九年度偵字第二二二二二號、
第二七號、九十年度偵字第一九四號、第三八七四號），本院判決如左：
    主  文
乙○○、甲○○共同隱匿公務員職務上委託第三人掌管之物品，各處有期徒刑參月，
如易科罰金，均以參佰元折算壹日。
扣案之柴油參萬壹仟柒佰公升沒收。
    事  實
一、乙○○曾於民國八十年間因竊佔罪，經判處有期徒刑三月，於八十一年五月九日
    執行完畢（不構成累犯）。緣乙○○前明知柴油係經中央主管機關指定為能源之
    產品，非經許可，不得經營銷售業務，竟於八十九年八月間某日起，在高雄縣林
    園鄉中芸港區某處，向漁民蘇俊生（另簽分偵辦）等人，以每公升新台幣（下同
    ）八元價格購入柴油共一萬三千公升，而未經中央主管機關行政院經濟部之許可
    ，準備以每公升八．五元之價格，出賣予不特定之人，迄同年九月二十九日二十
    時許，在該中芸漁港旁，為警當場查獲，並扣得柴油一萬一千五百公升及內有柴
    油之地下油槽一只，而上開柴油一萬一千五百公升及地下油槽則由海岸巡防署高
    雄縣機動查緝隊查扣後交由乙○○保管，屬公務員職務上委託第三人掌管之物。
    嗣乙○○於受委託保管期間，竟於同年十一月三日，與明知上開油品係屬公務員
    職務上委託第三人掌管（即警方扣案之物）之甲○○，共同基於犯意之聯絡，由
    乙○○僱用甲○○為司機，駕駛甲○○所有車牌號碼ＦＱ─三八九號油罐車，欲
    將上開保管之柴油，運往雲林縣斗南鎮某處隱匿，再俟機轉賣予不詳姓名年籍之
    人，旋於同日二十三時四十分許，甲○○駕駛上述油罐車載運上開柴油，途經高
    雄市○○區○○路旁，為警當場查獲，並扣得柴油三萬一千七百公升及油罐車一
    輛。詎甲○○仍不死心，又於同年十一月十一日十二時三十五分許，駕駛上述油
    罐車載運上開柴油，途經雲林縣大埤鄉路段○道一號北向二四七公里處時，為警
    當場查獲，扣得上開柴油三萬一千七百公升及上述油罐車一輛。
二、案經海岸巡防署高雄縣機動查緝隊移送暨內政部警政署國道公路警察局第四警察
    隊報由台灣雲林地方法院檢察署呈請台灣高等法院檢察署令轉臺灣高雄地方法院
    檢察署檢察官偵查起訴。
    理  由
一、訊據被告乙○○固坦認於右揭時、地為警查獲柴油及僱請被告甲○○載運油品之
    事實不諱，惟矢口否認有何隱匿公務員職務上委託第三人掌管之物品犯行，辯稱
    ：該柴油是伊請甲○○將油抽到油罐車，放到他們車場保管，伊並非要隱匿云云
    ；訊據被告甲○○對於上揭時地受僱於被告乙○○載運油品及先後為警查獲之事
    實，固坦承不諱，惟矢口否認有隱匿公務員職務上委託第三人掌管之物品之犯行
    ，辯稱：是乙○○叫伊載的，用途不知道，亦不知要載往何處，後來又被查獲，
    係因原來場地要租金，伊要另找地方寄放云云。惟查，被告右揭犯罪事實，業經
    證人蘇俊生於警訊時及偵查中供述查扣之柴油確係乙○○向伊購買的屬實，而上
    開柴油亦確係警方查扣而交由被告乙○○保管之物一節，並有海岸巡防署高雄縣
    機動查緝隊搜索扣押證明筆錄、搜索結果報告書各一紙、經濟部取締違違法經營
    油品會報執行小組配合警方取締地下油行現場查獲物品登記表一紙、保管條一紙
    在卷足佐。而被告乙○○於偵查中及本院審理時亦供稱：扣案的油是伊叫甲○○
    抽到油灌車載去他的車場放置，王建置稱若要放高雄縣市運費三千元，若放外縣
    市要用磅的，伊有跟甲○○說油是警察扣案的，伊沒問他要載至何處，載走時亦
    未通知警方等語在卷，此外並有內政部警政署國道公路警察局舉發違反道路交通
    管理事件通知單各一紙、照片十三幀在卷可徵。而前開扣案油品，經抽樣送請中
    國石油股份有限公司鑑定，該油樣經化驗結果，確符合能源管理法所稱「石油及
    其產品」與經濟部經能字第八五四六一一二四號公告能源產品認定基準之「柴
    油」規範相符，復有經濟部取締違法經營油品會報執行小組高雄執行分組八十九
    年十一月二日高處（八九）高執字第八九一一００二二號函、九十年二月二日高
    處（九十）高執字第九００二００三七號函及該小組嘉義分組八十九年十一月二
    十四日（八九）嘉南雲執三五七０一０三０號函附該公司檢驗報告各一份在卷可
    參。況被告甲○○於警訊時亦稱：「（乙○○以多少價錢請你載運該批柴油？要
    載往何處？）以公噸計算，一公噸三百五十元，準備載往斗南方面，詳細地點會
    再以電話通知，所以我不知道詳細地點，到指定地點後，會有人接我過磅卸油，
    再視重量領取工資；所載運之柴油，均係自乙○○之油槽抽取的」等語，被告乙
    ○○嗣後翻異前言，辯稱僱用被告甲○○將油載至甲○○之車場放置，不知甲○
    ○被查扣之柴油為三萬一千七百公升，不知該柴油現在何處云云，顯與被告甲○
    ○所供不符，益與常情有違。另被告甲○○明知載運之上開柴油，係經警查扣之
    物一情，業經被告乙○○供明在卷，已如前述；參以被告二人未向查扣單位報備
    或取得同意，利用夜間時分抽光扣案油槽內已扣案之柴油，漏夜載往他處，於查
    獲後又輾轉他運，若非有隱匿故意，何必如此大費周章，況佐以被告乙○○販入
    柴油時，即係意圖將之販賣以牟取利益，益無可能不知被告甲○○載往何處之理
    ，被告二人所辯，顯屬卸責之詞，被告等罪行洵堪認定。
二、核被告二人所為，係犯刑法第一百三十八條隱匿公務員職務上委託第三人掌管之
    物品罪。被告乙○○、甲○○就上開犯行間，有犯意聯絡及行為分擔，均應論以
    共同正犯。爰審酌被告等之素行、犯罪動機、手法，及其所生危害尚非重大，犯
    後態度尚好，坦承部分犯行等一切情狀，量處如主文所示之刑，並均諭知易科罰
    金之折算標準。次按行為後法律有變更者，適用裁判時之法律，刑法第二條第一
    項前段定有明文，又易服勞役及期間、數罪併罰之定執行刑、緩刑及易以訓誡易
    科罰金各事項，均依新法，有最高法院二十四年七月總會決議（二）可資參照，
    而刑法第四十一條已於九十年一月十日修正，並於同年月十二日生效，參諸前揭
    法條規定及決議意旨，本件自應適用裁判時即修正後刑法第四十一條第一項規定
    ，諭知易科罰金之折算標準，併此敘明。至扣案之柴油一萬一千五百公升為被告
    乙○○所有，且因犯本罪所用之物，已據其供述明確，依刑法第三十八條第一項
    第二款規定宣告沒收。
三、按犯罪後之法律已廢止其刑罰者，應諭知免訴之判決，刑事訴訟法第三百零二條
    第四款定有明文。又石油及其產品依能源管理法第二條第一款規定，為能源管理
    法所稱能源。再九十年十月十一日經總統公布，於九十年十月十三日生效之石油
    管理法第五十五條規定自石油管理法施行之日起，能源管理法有關石油之規定，
    不再適用。故自九十年十月十三日起，有關石油之管理，應適用石油管理法規定
    ，合先敘明。次按，依石油管理法第十七條第一項前段、第二項規定經營汽油之
    零售業務者，應設置加油站；經營加油站業務者，應向直轄市、縣（市）主管機
    關申請核准設站；設站完成並經直轄市、縣（市）主管機關審查合格，報請中央
    主管機關核發加油站經營許可執照後，始得營業。違反上開規定，經營汽油零售
    業務者，依同法第四十條第一項第二款規定，處新台幣一百萬元以上五百萬元以
    下罰鍰。依上開規定，可知自九十年十月十三日起，經營汽油銷售業務，除有致
    生公共危險，應依石油管理法第四十條第三項規定，仍處以刑罰外，已由應依能
    源管理法第二十條之一規定處以刑罰，改為應依石油管理法第四十條第一項第二
    款規定處以罰鍰，即已廢止刑罰規定。
四、經查，公訴意旨雖另謂：乙○○明知柴油係經中央主管機關指定為能源之產品，
    非經許可，不得經營銷售業務，竟於八十九年八月間某日起，在高雄縣林園鄉中
    芸港區某處，向漁民蘇俊生（另簽分偵辦）等人，以每公升新台幣（下同）八元
    價格購入柴油共一萬三千公升，而未經中央主管機關行政院經濟部之許可，準備
 以每公升八．五元之價格，出賣予不特定之人，迄同年九月二十九日二十時許，
    在該中芸漁港旁，乙○○正自蘇俊生之膠筏抽取漁用柴油至其設置在該漁港旁之
    油槽時，為警當場查獲，因認被告另涉有能源管理法第二十條之一前段之罪，固
    非無見。惟查，自九十年十月十三日起，經營汽油銷售業務，除有致生公共危險
    ，應依石油管理法第四十條第三項規定，仍處以刑罰外，已由應依能源管理法第
    二十條之一規定處以刑罰，改為應依石油管理法第四十條第一項第二款規定處以
    罰鍰，即已廢止刑罰規定，已如前述，是不論被告是否真有經營石油銷售業務，
    除有致生公共危險之情形外，已無刑罰規範。本件被告除否認有銷售石油之行為
    外，亦否認有何公共危險之情事，而公訴意旨就被告銷售石油之行為並未舉出有
    何公共危險之證據，故本件被告行為後，法律既已廢止銷售汽油之刑罰規定，依
    首揭說明，本應諭知免訴之判決。惟公訴人認此部分與前開妨害公務部分具有方
    法結果之牽連關係，屬裁判上一罪，爰不另為免訴之諭知，併此敘明。
五、至於檢察官另以八十九年偵字第四八一五號（台灣雲林地方法院檢察署）、九十
    年偵字第四七八Ｏ號（台灣高雄地方法院檢察署）聲請就被告甲○○涉嫌犯有能
    源管理法第二十條之一之罪部分併案審理。惟本件被告甲○○涉嫌犯能源管理法
    第二十條之一前段之罪既應為免訴諭知，則此部分與本案即無裁判不可分之關係
    ，本院無從併審，應退還原檢察官另行卓處，附此敘明。
據上論斷，應依刑事訴訟法第二百九十九條第一項前段，刑法第二條第一項前段、第
一百三十八條、第二十八條、修正後刑法第四十一條第一項、第三十八條第一項第二
款，罰金罰鍰提高標準條例第二條，判決如主文。
中      華      民      國      九十一      年      二      月  二十二  日
                                  臺灣高雄地方法院刑事第二庭
                                      法  官    陳志銘
右正本證明與原本無異。
如不服本判決，應於判決送達後十日內，向本院提出上訴狀。
                                      書記官    洪生輝
中    華    民    國    九十一    年      四      月        一        日
